臺灣新北地方法院刑事判決
111年度原簡上字第5號
上  訴  人  臺灣新北地方檢察署檢察官
被      告  陳煜杰
指定辯護人  本院公設辯護人姚孟岑
上列上訴人因被告詐欺案件，不服本院111 年度原簡字第7號中
華民國111年1月12日所為之第一審判決（原聲請簡易判決處刑案
號：110 年度偵緝字第3238號），提起上訴，本院管轄之第二審
合議庭審理後，改依通常程序審理，自為第一審判決如下：
    主  文
原判決撤銷。
陳煜杰幫助犯洗錢防制法第十四條第一項之洗錢罪，處有期徒刑
參月，併科罰金新臺幣壹萬元，罰金如易服勞役，以新臺幣壹仟
元折算壹日。未扣案之犯罪所得新臺幣壹萬元沒收，於全部或一
部不能沒收或不宜執行沒收時，追徵其價額。
    事  實
一、陳煜杰明知金融機構帳戶為個人信用、財產之重要表徵，具
    有一身專屬性質，申設金融機構帳戶亦無特殊條件限制，任
    何人得同時在不同金融機構申設多數帳戶供己用，並可預見
    將銀行帳戶提供不詳人士使用，可能遭人利用為詐欺取財轉
    帳匯款之犯罪工具，便利犯罪者收取贓款，且他人提領後即
    產生遮斷資金流動軌跡以逃避國家追訴、處罰之效果。竟基
    於縱使他人將其帳戶用以從事詐欺取財之財產犯罪行為，亦
    不違反其本意之幫助詐欺取財及洗錢犯意，於民國109年間
    之同年6月15日前某日，在桃園市中壢區某處，以新臺幣（
    下同）1萬元代價，將其所申設合作金庫銀行帳號000-00000
    00000000號帳戶(下稱本案帳戶）之存摺、提款卡交予真實
    姓名、年籍不詳自稱「文彬」（下稱「文彬」）之人使用，
    並告知密碼予「文彬」（無證據證明3人以上共同犯之），
    容任「文彬」作為詐欺取財匯款帳戶，以此方式幫助「文彬
    」從事詐欺取財、洗錢犯行。「文彬」取得本案帳戶後，即
    基於洗錢、詐欺取財之犯意，佯以交友軟體暱稱「彣彣」（
    下稱「彣彣」）與葉宇翔結識，進而向葉宇翔佯稱加入投資
    平台合夥投資獲利，致葉宇翔誤信為真，而依其指示於109
    年6月18日匯款15萬元至本案帳戶，「文彬」旋將款項提領
    一空，以此方式製造金流之斷點，致無法追查詐欺金額之去
    向，而隱匿該等犯罪所得。嗣葉宇翔發覺有異，報警處理，
    始悉上情。
二、案經葉宇翔訴由新北市政府警察局三峽分局報請臺灣新北地
    方檢察署檢察官偵查後聲請簡易判決處刑。
    理  由
一、按被告以外之人於審判外之言詞或書面陳述，除法律有規定
    者外，不得作為證據；被告以外之人於審判外之陳述，雖不
    符刑事訴訟法第159 條之1 至第159 條之4 之規定，而經當
    事人於審判程序同意作為證據，法院審酌該言詞陳述或書面
    陳述作成時之情況，認為適當者，亦得為證據；當事人、代
    理人或辯護人於法院調查證據時，知有第159 條第1 項不得
    為證據之情形，而未於言詞辯論終結前聲明異議者，視為有
    前項之同意，刑事訴訟法第159 條第1 項、第159 條之5 分
    別定有明文。本案以下所引之證據，檢察官、被告及其辯護
    人迄言詞辯論終結前未就上開證據之證據能力聲明異議（見
    本院卷第73至78頁），本院審酌上開證據並非公務員違法取
    得，亦無證據力明顯過低之情形，復經本院於審判期日就上
    開證據進行調查、辯論，依法自有證據能力。
二、上揭犯罪事實，業據被告於警詢、檢察官偵查及本院審理時
    均坦承不諱，且有證人葉宇翔之證述、本案帳戶開戶基本資
    料、交易明細、內政部警政署反詐騙案件紀錄表、受理詐騙
    帳戶通報警示簡便格式表、金融機構聯防機制通報單、匯出
    匯款憑證、對話紀錄照片、受理刑事案件報案三聯單、受理
    各類案件紀錄表可參，足認被告前揭任意性自白與事實相符
    。又依證人葉宇翔所言，其係以通訊軟體與對方聯繫，故無
    具體事證可認與葉宇翔、被告接恰之人並非同一人，且無並
    明確事證可認被告知悉取得本案帳戶之人對葉宇翔實施詐欺
    取財之人數及具體方式，自應為有利被告之認定，而認被告
    幫助普通詐欺犯行。綜前所述，本件事證明確，被告犯行均
    堪認定，自應依法論科。
三、按刑法上之幫助犯，係指以幫助之意思，對於正犯資以助力
    ，而未參與實施犯罪之行為者而言。被告交付本案帳戶之存
    摺、金融卡及密碼予他人用以詐欺被害人葉宇翔匯入金錢，
    而遂行詐欺取財，該人復提領款項，以致無法追查詐欺金額
    之去向，而隱匿該等犯罪所得，然並無證據證明被告與被害
    人葉宇翔實施詐欺取財、洗錢犯行者有犯意聯絡或行為分擔
    之共同詐欺、洗錢犯行，故核被告對他人詐欺取財、洗錢犯
    行資以助力之所為，係犯刑法第30條第1 項、第339條第1 
    項前段之詐欺取財、洗錢防制法第14條第1 項洗錢罪之幫助
    犯。被告以一個行為同時幫助詐欺取財、洗錢犯行，為想像
    競合犯，應從一重論以幫助洗錢罪。又被告坦承犯行，可認
    其自白犯行，依洗錢防制法第16條第2項減輕其刑。被告係
    基於幫助洗錢之意思，提供帳戶存摺、金融卡及密碼，供詐
    欺贓款匯入、提領及隱匿去向所用，係提供構成要件以外之
    助力，為幫助犯，應依刑法第30條第2 項規定減輕其刑。聲
    請簡易判決處刑書雖未記載被告涉犯幫助一般洗錢罪之犯罪
    事實，惟檢察官於本院審理時業已補充此部分犯行（見本院
    卷第76頁），而此部分與經聲請簡易判決處刑及原審論罪之
    幫助詐欺取財犯行間，有想像競合之裁判上一罪關係，已如
    前述，應為起訴之效力所及，復經本院於審理時告知此部分
    罪名辯論（見本院卷第71頁），本院自得併予審究。
四、撤銷原判決之說明
　㈠原審以被告犯行事證明確，予以論罪科刑，固非無見。惟被
    告交付本案帳戶，使他人得以詐欺被害人匯入金錢，該人復
    提領款項，以致無法追查詐欺金額之去向，而隱匿該等犯罪
    所得，已構成幫助一般洗錢罪，原審未論此部分罪名，尚有
    未洽。上訴人即檢察官提起上訴以被告未與被害人達成和解
    或賠償被害人所受損害，被告犯後態度不佳，原審就此部分
    漏未考量審酌，僅判處被告有期徒刑3月，顯屬過輕，量刑
    實有再次斟酌必要。然法官在有罪判決時如何量處罪刑，係
    實體法賦予審理法官就個案裁量之刑罰權事項，準此，法官
    行使此項裁量權，自得依據個案情節，參酌刑法第57條各款
    例示之犯罪情狀，於法定刑度內量處被告罪刑；除有逾越該
    罪法定刑或法定要件，或未能符合法規範體系及目的，或未
    遵守一般經驗及論理法則，或顯然逾越裁量，或濫用裁量等
    違法情事以外，自不得任意指摘其量刑違法。原判決量刑審
    酌事項，雖無明顯違法情事，惟原判決既有前述漏未論及被
    告涉犯幫助洗錢犯行之處而無可維持，自應由本院將原判決
    予以撤銷改判。
　㈡再最高法院刑事大法庭之裁定，除因依法院組織法第51條之1
    0規定，對提案庭提交之案件有拘束力外，基於預測可能性
    及法安定性之精神，並無溯及既往之效力。故最高法院110
    年度台上大字第5660號裁定雖宣示被告構成累犯之事實及應
    加重其刑之事項，均應由檢察官主張並具體指出證明之方法
    後，經法院踐行調查、辯論程序，方得作為論以累犯及是否
    加重其刑之裁判基礎。然原審判決係在前開裁定宣示前所為
    裁判，縱斯時檢察官未就被告構成累犯應加重其刑一節有所
    主張，然此部分尚無從為上訴之理由，且原審業已說明雖被
    告符合累犯要件，然因構成累犯之犯罪事實與本案屬不同種
    類犯罪類型，難認被告有何特別之惡性或對刑罰反應力薄弱
    之情形，依司法院釋字第775號解釋意旨，裁量不予加重最
    低本刑等情，此節並無違誤，亦非執此撤銷原判決，併予敘
    明。惟原判決既有前述漏未論及被告涉犯幫助洗錢犯行之處
    而無可維持，由本院將原判決予以撤銷改判，故就被告是否
    構成累犯一節，因聲請簡易判決處刑書並未指出被告構成累
    犯之事實及應加重其刑之事項，揆諸前開說明，本院就此即
    不予調查。
五、又第一審法院依被告在偵查中之自白或其他現存之證據，已
    足認定其犯罪者，得因檢察官之聲請，不經通常審判程序，
    逕以簡易判決處刑；檢察官聲請以簡易判決處刑之案件，經
    法院認為有刑事訴訟法第451條之1第4項但書之情形者，應
    適用通常程序審判之；又對於簡易判決之上訴，準用刑事訴
    訟法第三編第一章及第二章除第361條外之規定，刑事訴訟
    法第449條第1項、第452條、第455條之1分別定有明文。依
    此，法院對於案情甚為明確之輕微案件，固得因檢察官之聲
    請，逕以簡易程序判決處刑，惟仍應以被告在偵查中之自白
    或其他現存之證據，已足認定其犯罪者為限，始能防冤決疑
    ，以昭公允。且法院認定之犯罪事實顯然與檢察官據以求處
    罪刑之事實不符，或於審判中發現其他裁判上一罪之犯罪事
    實，足認檢察官之求刑顯不適當者，全案應依通常程序辦理
    之（刑事訴訟法第451條之1第4項但書第2款）。從而，管轄
    第二審之地方法院合議庭受理簡易判決上訴案件，除應依通
    常程序審理外，其認案件有前述不能適用簡易程序之情形者
    ，自應撤銷原判決，逕依通常程序為第一審判決，始符法制
    。本件原審依檢察官之聲請，不經通常審判程序，以111年
    度原簡字第7號簡易判決論處被告幫助詐欺取財罪，處有期
    徒刑3月，如易科罰金，以新臺幣1,000元折算1日，因檢察
    官對於該簡易判決不服提起上訴，本院合議庭審理結果，改
    認被告交付本案帳戶幫助詐欺之所為另構成幫助犯洗錢防制
    法第14條第1項之洗錢罪，故本件所認另罪名與聲請簡易判
    決處刑意旨不同，而有刑事訴訟法第452條所定不得以簡易
    判決處刑，應適用通常程序審判之情形，依照上開說明，自
    應撤銷第一審之簡易處刑判決，逕依通常程序為第一審判決
    。
六、爰以行為人之責任為基礎，審酌被告提供本案帳戶供人詐欺
    取財及洗錢，助長詐欺犯行，且隱匿犯罪所得去向，致使被
    害人因受詐欺而損失之財物無從追索，所為自無足取，且被
    害人所失款項為15萬元，損害非輕，然被告並非實際實施詐
    騙之人，犯罪情節、參與程度較輕，其犯罪後均坦承犯行，
    且與被害人達成調解，約定分期賠償被害人損失，有本院和
    解筆錄可佐（見本院卷第89頁），犯後態度尚可，及其前曾
    因違反毒品危害防制條例案件經判處有期徒刑之前科素行，
    自陳之學歷、前有正當工作，需負擔家計等生活狀況，暨其
    犯罪動機、手段等情，判處如主文所示之刑。
七、按犯罪所得，屬於犯罪行為人者，沒收之，前二項之沒收，
    於全部或一部不能沒收或不宜執行沒收時，追徵其價額，刑
    法第38條之1 第1 項、第3 項分有明文。又宣告前二條之沒
    收或追徵，有過苛之虞、欠缺刑法上之重要性、犯罪所得價
    值低微，或為維持受宣告人生活條件之必要者，得不宣告或
    酌減之，刑法第38條之2 第2 項亦有明文。
　㈠被告交付本案帳戶供人使用，獲得之1 萬元，屬被告犯罪所
    得，應依刑法第38條之1 第1 項規定諭知沒收。又前開犯罪
    所得既未扣案，自應依刑法第38條之1 第3 項規定，諭知於
    全部或一部不能沒收或不宜執行沒收時，追徵其價額。至被
    告雖與被害人和解，允諾自111年10月20日起分期5期給付合
    計15萬元予被害人，然現今尚未開始返還被害人損害，自無
    法卸免前開沒收犯罪所得之責，併予敘明。
　㈡本案帳戶之存摺及金融卡，雖為供犯罪所用之物，然因被告
    業已交予他人而移轉所有，非屬被告所有之物，且未扣案，
    亦非違禁物，況前開帳戶因本案而遭列為警示帳戶一節，有
    卷附受理詐騙帳戶通報警示簡便格式表在卷可參，前開帳戶
    應不致再為犯罪所用，欠缺刑法上重要性，爰不予宣告沒收
    。
據上論斷，依刑事訴訟法第455 條之1 第1 項、第3 項、第369 
條第1 項前段、第364 條、第299 條第1 項前段，洗錢防制法第
14條第1 項、第16條第2項、刑法第30條第1 項前段、第2 項、
第339 條第1 項、第55條前段、第42條第3項、第38條之1 第1 
項、第3項，刑法施行法第1 條之1 第1 項，判決如主文。
案經檢察官褚仁傑偵查後聲請簡易判決處刑，檢察官朱曉群到庭
執行職務。
中　　華　　民　　國　　111 　年　　6 　　月　　28　　日
                  刑事第九庭審判長法  官  何燕蓉

                                  法  官  林米慧

                                  法  官  林翊臻
上列正本證明與原本無異。
如不服本判決，應於判決送達後20日內敘明上訴理由，向本院提
出上訴狀 (應附繕本) ，上訴於臺灣高等法院。其未敘述上訴理
由者，應於上訴期間屆滿後20日內向本院補提理由書「切勿逕送
上級法院」。
                                  書記官　林進煌
中　　華　　民　　國　　111 　年　　7 　　月　　1 　　日
附錄本案論罪科刑法條：
洗錢防制法第14條
有第二條各款所列洗錢行為者，處7年以下有期徒刑，併科新臺
幣5百萬元以下罰金。
前項之未遂犯罰之。
前二項情形，不得科以超過其特定犯罪所定最重本刑之刑。
洗錢防制法第16條
法人之代表人、代理人、受雇人或其他從業人員，因執行業務犯
前二條之罪者，除處罰行為人外，對該法人並科以各該條所定之
罰金。
犯前二條之罪，在偵查或審判中自白者，減輕其刑。
前二條之罪，於中華民國人民在中華民國領域外犯罪者，適用之
。
第14條之罪，不以本法所定特定犯罪之行為或結果在中華民國領
域內為必要。但該特定犯罪依行為地之法律不罰者，不在此限。
中華民國刑法第339條
（普通詐欺罪）
意圖為自己或第三人不法之所有，以詐術使人將本人或第三人之
物交付者，處5年以下有期徒刑、拘役或科或併科50萬元以下罰
金。
以前項方法得財產上不法之利益或使第三人得之者，亦同。
前二項之未遂犯罰之。